【裁判字號】    98,再,34
【裁判日期】    980824
【裁判案由】    贈與稅
【裁判全文】
高雄高等行政法院判決
                                        98年度再字第34號
再 審原 告  甲○○
            丙○○
            丁○○
            戊○○
            己○○
            庚○○
            辛○○
兼  共  同
送達代收人  乙○○
再 審被 告  財政部臺灣省南區國稅局
代  表  人  壬○○  局長
上列當事人間贈與稅事件，再審原告對於最高行政法院中華民國
97年12月4日97年度判字第1094號判決提起再審之訴，關於以行
政訴訟法第273條第1項第13款為再審理由部分，經最高行政法院
98年度裁字第1320號裁定移送，本院判決如下：
   主  文
再審之訴駁回。
再審訴訟費用由再審原告負擔。
    事實及理由
一、事實概要：
    緣再審原告之被繼承人魏陳秀梅（民國87年10月1日死亡）
    生前於84年5月8日自臺南市第三信用合作社西門分社提領現
    金新臺幣（下同）18,000,000元，分筆存入甲○○等11人之
    銀行帳戶，魏陳秀梅未依限辦理贈與稅申報，再審被告乃依
    查得資料核定贈與總額18,000,000元，贈與稅額3,815,000
    元，並以全體繼承人（即再審原告）名義發單補徵。再審原
    告循序提起行政救濟，經本院91年度訴字第1133號判決及最
    高行政法院93年度判字第1157號判決均駁回。嗣再審原告向
    最高行政法院提起再審，案經最高行政法院97年度判字第10
    94號判決駁回，再審原告仍表不服，復向最高行政法院提起
    再審，關於再審原告以行政訴訟法第273條第1項第1款為再
    審事由部分，經最高行政法院98年度裁字第1319號裁定駁回
    ，另關於再審原告以行政訴訟法第273條第1項第13款為再審
    事由部分，則經最高行政法院98年度裁字第1320號裁定移送
    本院審理。
二、再審原告主張略以：
    再審原告於接獲司法院釋字第622號解釋文前，曾於96年1月
    4日就最高行政法院93年度判字第1157號判決及鈞院91年度
    訴字第1133號判決聲請解釋，遭司法院以前已就相同事件作
    成釋字第622號解釋，不予受理，然本件既已提出釋憲聲請
    ，是亦得提起再審。又再審原告提出聲請，係於原最高行政
    法院97年度判字第1094號判決宣示前，遭司法院駁回，自為
    未經斟酌之證物或得使用該證物，依前揭行政訴訟法第273
    條第1項第13款規定為再審之事由等語。並聲明求為判決廢
    棄原判決（即最高行政法院97年度判字第1094號判決）並撤
    銷訴願決定及原處分（復查決定含原核定）。
三、再審被告略以：
    就確定終局判決所適用之法律或命令，得以經司法院解釋為
    牴觸憲法為由，依行政訴訟法第273條第2項規定提起再審之
    訴者，其當事人必須為該解釋之聲請人，且須對據以聲請之
    案件為之，本件並非係據以聲請司法院作成釋字第622號解
    釋之案件，自無該條項規定之適用。又司法院釋字第622號
    解釋係稱，自該解釋公布之日起，即自95年12月29日起，始
    不再援用相關規定，本件既早於93年9月9日經最高行政法院
    判決駁回確定，再審原告不得援引司法院釋字第622號解釋
    內容，主張原確定判決有未經斟酌之證物或得使用該證物情
    事。且縱如再審原告所述，其於96年1月4日就最高行政法院
    93年度判字第1157號判決及鈞院91年度訴字第1133號判決聲
    請解釋，然該聲請解釋非於95年12月29日司法院釋字第622
    號解釋公布前所提出，自無再審理由。是本件再審之訴，並
    無再審理由，請予駁回。並聲明求為判決駁回再審原告之訴
    。
四、按「再審之訴顯無再審理由者，得不經言詞辯論，以判決駁
    回之。」行政訴訟法第278條第2項定有明文。次按「有左列
    各款情形之一者，得以再審之訴對於確定終局判決聲明不服
    。但當事人已依上訴主張其事由或知其事由而不為主張者，
    不在此限：．．．十三、當事人發見未經斟酌之證物或得使
    用該證物者。但以如經斟酌可受較有利益之裁判者為限。」
    則為同法第273條第1項第13款所明定。惟行政訴訟法第273
    條第1項第13款所謂「當事人發見未經斟酌之證物」，係指
    該證物在前訴訟程序時業已存在，而為當事人所不知或不能
    使用，今始知悉或得予利用者而言，且以如經斟酌可受較有
    利益之裁判者為限，始得據以提起再審之訴，最高行政法院
    69年判字第736號判例足資參照。且當事人主張其再審之訴
    具備行政訴訟法第273條第1項第13款規定之要件，而經法院
    依其主張之事實審查實無此事由者，則其再審之訴為顯無理
    由。
五、經查，本件再審原告主張之證物，為再審原告96年1月4日就
    最高行政法院93年度判字第1157號判決及本院91年度訴字第
    1133號判決聲請解釋之聲請書、司法院大法官會議不受理會
    議議事錄節本及司法院釋字第622號解釋。惟司法院釋字第
    622號解釋為司法院作成之釋憲文，非所謂之「證物」，與
    行政訴訟法第273條第1項第13款規定要件，顯不相合。況按
    司法院釋字第193號解釋：「．．．至本院釋字第177號解釋
    所稱：『本院依人民聲請所為之解釋，對聲請人據以聲請之
    案件，亦有效力』，於聲請人以同一法令牴觸憲法疑義而已
    聲請解釋之各案件，亦可適用。」等語。其解釋理由書更明
    釋：「至本院釋字第177號解釋文所稱：『本院依人民聲請
    所為之解釋，對聲請人據以聲請之案件，亦有效力。』旨在
    使聲請人聲請解釋憲法之結果，於聲請人有利者，得依法定
    程序請求救濟，聲請人如有數案發生同一法令牴觸憲法疑義
    ，應合併聲請解釋；其於解釋公布前先後提出符合法定要件
    而未合併辦理者，當一併適用。上開解釋，係指本院依人民
    聲請所為之解釋，於聲請人以同一法令牴觸憲法疑義而已聲
    請解釋之各案件，亦可適用，與憲法第7條規定，自無不合
    。」等語。即須以確定終局判決所適用之法律或命令牴觸憲
    法，向司法院聲請解釋，並經解釋為牴觸憲法之聲請人及該
    聲請事件；暨該聲請人以同一法令牴觸憲法疑義，於解釋公
    布前先後提出符合法定要件而未合併辦理之各案件，始得於
    該確定判決後，據該司法院解釋，提起再審之訴。查再審原
    告雖係就最高行院92年度裁字第1589號裁定及92年度判字第
    1544號判決聲請司法院解釋，並經司法院作成司法院釋字第
    622號解釋之聲請人，惟本件原判決（即最高行政法院97年
    度判字第1094號判決）非再審原告據以聲請並經司法院釋字
    第622號解釋之該聲請事件，且其亦非聲請人以同一法令牴
    觸憲法疑義，於解釋公布前所提出符合法定要件而未合併辦
    理之案件，是縱司法院釋字第622號解釋：「．．最高行政
    院92年9月18日庭長法官聯席會議決議關於被繼承人死亡前
    所為贈與，如至繼承發生日止，稽徵機關尚未發單課徵贈與
    稅者，應以繼承人為納稅義務人，發單課徵贈與稅部分，逾
    越遺產及贈與稅法第15條規定，增加繼承人法律上所未規定
    之租稅義務，與憲法第19條及第15條規定意旨不符，自解釋
    公布之日起，應不予援用。」本件亦無予適用司法院釋字第
    622號解釋之餘地。從而，再審原告雖於原確定判決前提出
    聲請書並經司法院會議不予受理，有該聲請書及議事錄節本
    可參，亦無從斟酌之使再審原告受較有利益之裁判。本件再
    審原告依行政訴訟法第273條第1項第13款規定提起本件再審
    之訴，即與該等規定要件不合，為顯無再審理由。
六、綜上所述，再審原告主張原確定判決有行政訴訟法第273條
    第1項第13款之再審事由而提起本件再審之訴，依其起訴主
    張之事實，為顯無再審理由，爰不經言詞辯論，逕以判決駁
    回。
七、據上論結，本件再審原告之訴為顯無理由，依行政訴訟法第
    278條第2項、第98條第1項前段、第104條、民事訴訟法第85
    條第1項前段，判決如主文。
中    華    民    國    98    年     8    月   24     日
              高雄高等行政法院第四庭
                          審判長法官  楊  惠  欽
                                法官  戴  見  草
                                法官  蘇  秋  津
以上正本係照原本作成。
如不服本判決，應於判決送達後20日內向本院提出上訴書狀，其
未表明上訴理由者，應於提起上訴後20日內向本院提出上訴理由
書（須按對造人數附繕本）；如於本判決宣示或公告後送達前提
起上訴者，應於判決送達後20日內補提上訴理由書（須附繕本）
。未表明上訴理由者，逕以裁定駁回。
中    華    民    國    98    年     8    月   24     日
                              書記官  洪  美  智


司法院資訊處製作；財團法人民間司法改革基金會備份。
